臺灣桃園地方法院民事裁定
110年度消債更字第341號
聲  請  人  
即  債務人  廖石源

代  理  人  陳育廷律師(法扶律師)
上列當事人因消費者債務清理條例聲請更生事件，本院裁定如下
：
    主  文
聲請駁回。
聲請程序費用由聲請人負擔。
    理  由
一、聲請意旨略以：聲請人目前任職於台灣士瑞克保全股份有限
    公司，每月薪資約新臺幣（下同）3 萬8000元，名下除共有
    之土地2筆、民國107年5月出廠之機車1輛、國際康健人壽醫
    療保單1份外，無任何財產。無擔保或無優先權之債務總額1
    31萬7240元，雖曾於110 年間向桃園市桃園區調解委員會聲
    請消費者債務清理之調解，然因債權人均未出席，以致調解
    不成立。又聲請人無擔保或無優先權之債務總額未逾1200萬
    元，且未經法院裁定開始清算程序或宣告破產，爰聲請裁定
    准予更生等語。
二、按債務人不能清償債務或有不能清償之虞者，得依消費者債
    務清理條例所定更生或清算程序，清理其債務；債務人無擔
    保或無優先權之債務總額未逾1200萬元者，於法院裁定開始
    清算程序或宣告破產前，得向法院聲請更生；法院開始更生
    程序之裁定，應載明其年、月、日、時，並即時發生效力，
    消費者債務清理條例（下稱消債條例）第3 條、第42條第1
    項及第45條第1 項分別定有明文。又按債務人對於金融機構
    負債務者，在聲請更生或清算前，應向最大債權金融機構請
    求協商債務清償方案，或向其住、居所地之法院或鄉、鎮、
    市、區調解委員會聲請債務清理之調解；協商或調解成立者
    ，債務人不得聲請更生或清算。但因不可歸責於己之事由，
    致履行有困難者，不在此限；消債條例施行前，債務人依金
    融主管機關協調成立之中華民國銀行公會會員，辦理消費金
    融案件無擔保債務協商機制與金融機構成立之協商，準用前
    2項之規定，此見同條例第151 條第1 項、第7 項、第8 項
    、第9 項規定甚明。
三、經查：
（一）關於前置協商之要件：聲請人前向桃園市桃園區調解委員
      會聲請消費者債務清理之調解，因債權人均未到場，以至
      調解不成立等情，有桃園市桃園區調解委員會出具之調解
      不成立證明書1 份附卷可按（見本院卷第25頁），則聲請
      人聲請更生即合乎協商前置之程序要件。
（二）關於聲請人之債務總額：聲請人於其所提債權人清冊中記
      載債權總金額為131 萬7240元。惟經本院函請全體債權人
      陳報債權結果，據債權銀行國泰世華商業銀行陳報債權為
      14萬6874元、台新國際商業銀行陳報債權為5萬2372元、
      中國信託商業銀行股份有限公司陳報債權為54萬3156元、
      星展（台灣）商業銀行陳報債權為26萬2114元（見本院卷
      第105-145頁）。另聲請人主張擔任其子女就學貸款之連
      帶保證人，而積欠台灣銀行37萬5000元之保證債務（見本
      院卷第22頁），並有財團法人金融聯合徵信中心回覆書在
      卷可佐（詳本院卷第37頁）。據上，聲請人負欠無擔保之
      債務總額為137萬9516元（計算式：14萬6874元＋5萬2372＋
      54萬3156＋26萬2114元+37萬5000元）。
（三）關於聲請人之財產及收入：聲請人名下除共有之土地2筆
      、107年5月出廠之機車1輛、國際康健人壽醫療保單1份外
      ，無任何財產乙節，有全國財產稅總歸戶財產查詢清單、
      新北市○○區○○段000地號、912地號土地（以下逕以地號稱
      之）第一類登記謄本可憑（見本院卷第47頁、第71-73頁
      ）。雖據聲請人提出之108年度、109年度綜合所得稅各類
      所得資料清單所示（見本院卷第49-51頁），聲請人於各
      該年度之所得為38萬474元、39萬4486元，惟聲請人陳報
      現任職於台灣士瑞克保全股份有限公司，每月薪資約為3 
      萬8000元，並提出台灣士瑞克保全股份有限公司之薪資單
      為證（見本院卷第59-60頁），佐以聲請人經法律扶助基
      金會律師代理，聲請人應已明瞭陳述不實將遭受之不利益
      ，故本院暫以3 萬8000元列計其每月收入。
（四）關於聲請人每月必要支出：　　　
　　　聲請人個人必要支出：依聲請人最新陳報內容僅陳明每月
      必要支出金額為1 萬8337元，而未明列各項支出之數額、
      原因及種類，亦未就上開支出提出相關單據，然本院審酌
      此金額未逾行政院衛生福利部所公告110 年桃園市每人每
      月最低生活費用每人每月為1 萬5281元之1.2 倍即1 萬83
      37元之範圍（參酌消債條例第64條之2 第1 項之規定），
      是以1 萬8337元為聲請人個人每月必要之支出，尚屬合理
      。　 　　　
（五）結算：聲請人名下尚有911地號和912地號土地，其中911
      地號土地價值18萬7293元（計算式：911地號土地面積127
      7平方公尺×公告現值4400元×聲請人之應有部分1/30，元
      以下四捨五入）；912地號土地價值25萬7070元（計算式
      ：912地號土地面積209平方公尺×公告現值3萬6900元×聲
      請人之應有部分1/30），兩筆土地共價值44萬4363元。又
      以聲請人上開收入扣除必要支出後，聲請人每月餘額尚有
      1萬9663元（計算式：3 萬8000元－1 萬8337元）可供清償
      債務。若聲請人將911地號和912地號土地變賣，並全用於
      清償債務，債務餘額為93萬5153元（計算式：債務總額13
      7萬9516元－兩筆土地價值44萬4363元），又以上開每月餘
      額之8成計算，全數清償需約5年【計算式：93萬5153元÷
      （1萬9663元×0.8）≒59月，小數點以下四捨五入】，若扣
      除本質上應由子女成年就業後應償還之就學貸款連帶保證
      債務，則聲請人約3年即可清償全部債務【計算式：（93
      萬5153元-37萬5000元）÷（1萬9663元×0.8）≒36月，小數
      點以下四捨五入】，復佐以聲請人現年54歲（57年次），
      距離法定退休年齡65歲，尚有11年之久，應非不能清償上
      揭債務，是以本件客觀上尚難認聲請人有不能清償債務或
      有不能清償之虞之情事存在，核與消債條例第3 條所定要
      件即有不符，揆諸首揭法律規定，聲請人本件更生之聲請
      ，為無理由，應予駁回。
四、按消債條例之立法目的，在於使陷於經濟上困境之消費者，
    得分別情形依重建型債務清理程序（更生）或清算型債務清
    理程序（清算）清理債務，藉以妥適調整其與債權人及其他
    利害關係人之權利義務關係，保障債權人之公平受償，並謀
    求消費者經濟生活之更生機會，從而健全社會經濟發展。就
    更生程序而言，其主要功能為「債權人及債務人進行協商，
    以找出既能維持債務人基本生活，又能使債權人之債權獲得
    最大滿足之債務清償方案」。本件聲請人尚無不能清償債務
    或有不能清償之虞之情事，已如上述，且聲請人身為債務人
    ，並非無清償能力，理當誠實面對債務，主動積極與該等債
    權人重啟協商程序，謀求適當可行之清償方案，若債權機構
    願提供更優惠還款條件，當可更符合消債條例兼顧保障債權
    人公平受償及重建復甦債務人經濟生活之立法目的。
五、爰裁定如主文。 　
中　　華　　民　　國　　111 　年　　3 　　月　　9 　　日
　                民事第三庭  法　官　吳為平
上列正本證明與原本無異。
如對本裁定抗告須於裁定送達後10日內向本院提出抗告狀，並繳
納抗告裁判費新台幣1,000元。
中　　華　　民　　國　　111 　年　　3 　　月　　9 　　日
                              書記官  蘇玉玫